---
editor_options: 
  markdown: 
    wrap: 72
---

# Analisis exploratorio de datos del torneo chileno de sofascore

### Carga de librerias

```{r}
library(readxl)
library(janitor)
library(dplyr)
library(ggplot2)
library(cowplot)
library(forcats)
library(stringr)
# paquete para personalizar fuentes
library(showtext)
font_add_google('Fira Sans', 'firasans')
showtext_auto()
```

### Carga de los datos

```{r}
stats_defenders = read.csv('data/stats_Chile_Primera_Division_2023_Defenders_sofascore.csv', sep = ";") %>% clean_names() %>% mutate(position = "D")
stats_forwards = read.csv('data/stats_Chile_Primera_Division_2023_Forwards_sofascore.csv', sep = ";") %>% clean_names() %>% mutate(position = "F")
stats_midfielders = read.csv('data/stats_Chile_Primera_Division_2023_Midfielders_sofascore.csv', sep = ";") %>% clean_names() %>% mutate(position = "M")

# Unir los dataframes
stats_players = bind_rows(stats_defenders, stats_midfielders, stats_forwards)

```

## Business Analytics

```{r}
str(stats_players)

```

### Análisis de nulos

```{r}
# Contar valores nulos por columna
valores_nulos <- colSums(is.na(stats_players))

# Ordenar los resultados en orden descendente
valores_nulos_ordenados <- sort(valores_nulos, decreasing = TRUE)

valores_nulos_ordenados

```

Conclusiones

-   eliminar expected_goals

```{r}
stats_players <- stats_players %>% select(-expected_goals)
stats_players
```

### EDA variables categóricas

```{r}
graficos_eda_categoricos <- function(cat) {
  # Calculamos el número de filas que necesitamos
  filas <- ceiling(ncol(cat) / 2)

  # Creamos una lista para almacenar los gráficos
  lista_graficos <- list()

  # Creamos el bucle que va añadiendo gráficos a la lista
  for (i in 1:ncol(cat)) {
    plot <- ggplot(cat, aes_string(y = names(cat)[i])) +
      geom_bar(stat = "count", fill = "skyblue") +
      labs(title = names(cat)[i]) +
      theme(axis.text.x = element_text(angle = 45, hjust = 1, vjust = 1)) +
      scale_x_discrete(labels = function(x) str_wrap(x, width = 15))

    lista_graficos[[i]] <- plot
  }

  # Organizamos los gráficos en una única visualización
  f <- plot_grid(plotlist = lista_graficos, ncol = 2)

  # Ajustamos el tamaño del gráfico y agregamos título
  f <- f + theme(plot.title = element_text(hjust = 0.5))
  f <- f + labs(title = "Gráficos EDA Categóricos")
  f <- f + theme(plot.title = element_text(size = 14, face = "bold"))

  # Imprimimos la visualización final
  print(f)
}


```

```{r}
graficos_eda_categoricos(stats_players %>% select_if(is.character) %>% select(-player))

```

Conclusiones:

-   No hay variables categóricas que se tengan que eliminar

-   No hay variables por imputar

### EDA variables numéricas

```{r}
estadisticos_cont <- function(num) {
  # Calculamos describe
  estadisticos <- as.data.frame(t(sapply(num, summary)))
  
  # Añadimos la mediana
  medianas <- sapply(num, median)
  estadisticos$Median <- medianas
  
  
  # Lo devolvemos
  print(estadisticos)
}

```

```{r}
estadisticos_cont(select_if(stats_players, is.numeric))

```

Conclusiones

valores a eliminar:

-   saves -\> no tiene valores

-   saved_shots_from_inside_the_box -\> no tiene valores

-   saved_shots_from_outside_the_box -\> no tiene valores

-   high_claims -\> no tiene valores - successful_runs_out -\> no tiene
    valores

-   punches -\> no tiene valores

-   runs_out -\> no tiene valores

```{r}
stats_players <- stats_players %>% select(-c(saves, saved_shots_from_inside_the_box, saved_shots_from_outside_the_box, high_claims, successful_runs_out, punches,  runs_out))
```


## Análisis Descriptivo

```{r}
stats_players
```


### Top 10 jugadores con mejor raging

```{r}
ggplot(stats_players %>% arrange(desc(rating)) %>% head(10), aes(y = rating, x = fct_reorder(player, rating))) +
  geom_bar(stat = "identity", fill = "#1D24CA", col = "#252525", alpha = 0.9, width = 0.8) +
  coord_flip() +
  theme_bw() +
  # textos
  labs(y = "Nota Sofascore", x = "Jugador",
       title = "Top 10 jugadores con mejor puntuación de sofascore") +
  # escalas
  scale_y_continuous(breaks = seq(0, 7, 0.5), labels = seq(0, 7, 0.5), limits = c(0, 7.5)) +
    # tema
  theme(panel.background = element_rect(fill = "grey90", colour = "#252525"),
        plot.background = element_rect(fill = "grey90", colour = "transparent"),
        panel.grid.minor.x = element_blank(),
        panel.grid = element_line(colour = "grey80", size = 0.05),
        axis.ticks = element_line(colour = "#252525"),
        axis.text = element_text(colour = "#252525"),
        title = element_text(colour = "#252525"),
        text = element_text(family = 'firasans', colour = "#252525", size = 12),
        plot.margin = margin(0.7, 1, 0.5, 0.5, "cm"),
        legend.position = "none") +
    # label
  geom_text(aes(label = rating),  hjust = 1.5, col = "grey80", size = 4)
  
```

